【裁判字號】    99,簡,464
【裁判日期】    991101
【裁判案由】    勞保
【裁判全文】
臺北高等行政法院判決
                                       99年度簡字第464號
原      告  張憶如
被      告  勞工保險局
代  表  人  陳益民（總經理）
訴訟代理人  呂麗捐
            黃粲閎
上列當事人間勞保事件，原告不服行政院勞工委員會中華民國99
年4 月9 日勞訴字第0980037098號訴願決定，提起行政訴訟，本
院判決如下：
    主  文
原告之訴駁回。
訴訟費用由原告負擔。
    事實及理由
一、程序事項：
    本件兩造因勞工保險條例所生公法上財產關係涉訟，其標的
    之金額合計為新臺幣（下同）9,856 元，係在40萬元以下，
    依行政訴訟法第229條第1項第3 款，應適用簡易程序，本院
    並依同法第233條第1項規定，不經言詞辯論，逕行裁判。
二、事實概要：
    原告以臺北市音樂業職業工會為投保單位，參加勞工保險為
    被保險人，以於民國（下同）98年6 月5 日下班途中因車禍
    致踝挫傷，於98年7 月3 日檢據申請98年6 月5 日至98年6
    月29日期間職業傷病給付。經被告審查，認原告所受傷害為
    普通傷病而非職業傷害，且所請期間無住院紀錄，以98年7
    月23日保給簡字第021140115 號書函核定（下稱原處分）否
    准原告所請。原告不服，向勞工保險監理委員會申請審議，
    經該會以98年11月12日98保監審字第3796號審定書審定申請
    審議駁回後，提起訴願，遭訴願駁回後，遂提起本件行政訴
    訟。
三、原告聲明求為判決(一)撤銷原處分、爭議審定及訴願決定；(二)
    命被告就原告98年7 月3 日申請之職業傷病給付作成准予核
    付9,856 元之行政處分。並主張如下：原告於98年6 月5 日
    自住處（臺北縣樹林市○○街○○巷9 號2 樓）前往台北市○
    ○○路學生處教授音樂，因學生請假而中途返家，途中經桃
    園縣龜山鄉○○路○段圖書館，因生理需要而使用圖書館，
    並查詢上課所須資料，再前往圖書館外迴龍寺外禮貌行禮，
    續行返程即遭摩托車撞擊腳部，造成韌帶受傷，故向被告為
    職業傷病給付之申請，竟遭否准，實有違誤。
四、被告聲明求為判決駁回原告之訴，並主張如下：
  (一)原告以於98年6 月5 日下班途中行經圖書館查資料，後經圖
    書館旁迴龍寺行禮，步行天橋經過警察局前的路口等候紅綠
    燈時被機車撞到致「踝挫傷」，申請98年6 月8 日至98年6
    月29日期間職業傷害傷病給付。案經被告審查，以原告有處
    理私事而中斷或脫離應經之途徑發生事故而致傷害，不得視
    為勞工保險條例第34條所謂之職業傷害，核定按普通傷害辦
    理，惟所請期間係門診治療，復不符勞工保險條例第33條普
    通傷病給付之規定，乃以原處分否准所請，並無不合。
  (二)原告雖主張事故發生前之返家途中，至圖書館查閱資料乃執
    行職務行為云云。然核其返家途中前往圖書館查閱上課資料
    ，乃其為求職務之遂行，而非執行職務期間所為之個人行為
    ，更難認合於日常生活所必要之最小限度範圍，原告執行職
    務之返途歷程自其前往圖書館而中斷，其後所生事故即非得
    視為職業災害。
五、本院判斷如下：
  (一)按勞工保險條例第33條規定：「被保險人遭遇普通傷害或普
    通疾病住院診療，不能工作，以致未能取得原有薪資，正在
    治療中者，自不能工作之第四日起，發給普通傷害補助費或
    普通疾病補助費。」第34條規定：「被保險人因執行職務而
    致傷害或職業病不能工作，以致未能取得原有薪資，正在治
    療中者，自不能工作之第四日起，發給職業傷害補償費或職
    業病補償費。……前項因執行職務而致傷病之審查準則，由
    中央主管機關定之。」據此授權，該條例之中央主管機關行
    政院勞工委員會制定「勞工保險被保險人因執行職務而致傷
    病審查準則」，其中第4 條第1 項規定：「被保險人上、下
    班，於適當時間，從日常居、住處所往返就業場所……之應
    經途中發生事故而致之傷害，視為職業傷害。」第18條第1
    款規定：「被保險人於第四條……之規定而有下列情事之一
    者，不得視為職業傷害：一、非日常生活所必需之私人行為
    。」核均係審查職業傷害與否之必要基準，並未逾越母法授
    權，自值援用。是以，勞工保險被保險人為上、下班，於適
    當時間以適當之交通方法，往返於日常居住處所與就業場所
    ，乃就業上之必要附隨行為，是於其間之合理應經途徑所生
    事故仍應視為職業傷害。然倘被保險人於該往返途中另為非
    日常生活所必要之私人行為，該往返歷程即告中斷，則中斷
    期間及其後發生之事故，即與執行職務要無干係，而非得視
    為職業傷害。
  (二)原告以臺北市音樂業職業工會為投保單位，參加勞工保險為
    被保險人，前以98年6 月5 日下班途中因車禍致踝挫傷，於
    98年7 月3 日檢據申請職業傷病給付乙節，有勞工保險傷病
    給付申請書、診斷證明書等件影本為憑，亦為兩造所不爭執
    。核諸兩造陳述，所爭者無非原告車禍致踝挫傷是否為屬於
    職業傷害，亦即是否為原告下班時，從就業場所返回住處所
    往返就業場所應經途中發生事故而致之傷害。稽之卷附桃園
    縣政府警察局龜山分局迴龍派出所受理刑事案件報案三聯單
    、原告所繪之路徑簡圖及網路電子地圖等件以觀，顯示原告
    於98年6 月5 日之事故發生地係桃園縣龜山鄉○○路○段○
    ○○路口處，參酌原告以搭乘客運及步行之交通方法，堪認
    事故地乃原告往返於居住處所及就業場所時所應經之地點。
    惟據原告申請時所具之說明書載略稱：「98年6 月5 日下午
    由家中即台北縣樹林市○○街○○巷9 號2 樓至台北市○○○
    路○段337 號12樓處為學生林慧敏上課，途中因學生打電話
    臨時請假，故而返回。於行經桃園縣萬壽路一段，至圖書館
    查詢資料，後經圖書館旁之迴龍寺行禮，步行天橋，於警察
    局前之路口往對面人行道之行進途中，被機車撞到右腳踝。
    親至迴龍派出所報警，上課路線可乘客運及步行。」嗣於審
    議時，並加註前往圖書館如廁等語，已自承其於事故發生前
    之返途中，曾先後至圖書館如廁、查閱上課資料及於迴龍寺
    禮拜等事實。經核，原告如廁行為係基於生理所需，自屬日
    常生活所必須之私人行為，並不中斷其執行職務後之返途，
    然原告續滯於圖書館查閱上課資料，乃其為求職務之遂行，
    於非執行職務期間所為之個人行為，已逾越「日常生活所必
    需之私人行為」之範疇，其執行職務之返途歷程自此中斷，
    其後所生事故即非得視為職業災害。
  (三)承上，原告於中斷就業往返途徑後，另發生事故而致傷害，
    自不得視為勞工保險條例第34條所謂之職業傷害，乃為普通
    傷害，且所請期間98年6 月5 日至98年6 月29日係門診治療
    ，並非住院治療不能工作，復不符前述勞工保險條例第33條
    普通傷病給付之規定，自亦不得請求普通傷病給付。
六、綜上，原處分以原告所受傷害非屬職業傷害，乃按普通傷害
    辦理，惟所請期間係門診治療，復不符勞工保險條例第33條
    普通傷病給付之規定，乃以原處分否准所請，核屬有據，爭
    議審定、訴願決定遞予維持，亦無不合。原告訴請判決如聲
    明所示，為無理由，應予駁回。
據上論結，本件原告之訴為無理由，依行政訴訟法第98條第1 項
前段，判決如主文。
中    華    民    國    99    年    11    月    1     日
                    臺北高等行政法院第一庭
                                    法  官  楊得君
上為正本係照原本作成。
本件以訴訟事件所涉及之法律見解具有原則性者為限，始得於本
判決送達後20日內向本院提出上訴狀並表明上訴理由，如已於本
判決宣示後送達前提起上訴者，應於判決送達後20日內補具上訴
理由（均按他造人數附繕本），且經最高行政法院許可後方得上
訴。
中    華    民    國    99    年    11    月     1    日
                                    書記官  徐子嵐

司法院資訊處製作；財團法人民間司法改革基金會備份。
